【裁判字號】    99,交易,179
【裁判日期】    990910
【裁判案由】    過失傷害
【裁判全文】
臺灣板橋地方法院刑事判決             99年度交易字第179號
公  訴  人  臺灣板橋地方法院檢察署檢察官
被      告  丁○○
上列被告因過失傷害案件，經檢察官提起公訴（99年度偵字第44
87號），本院判決如下：
    主  文
丁○○因過失傷害人，處拘役拾日，如易科罰金以新臺幣壹仟
元折算壹日。
    事  實
一、丁○○於民國（下同）98年8 月2 日21時30分許，駕駛HY-1
    962 號自用小客車，沿中間劃有分向限制線（即所謂「雙黃
    線」）之台北縣板橋市○○路往中正路方向行駛，因見公館
    街對向18號前有停車位空格欲停放時，應注意在劃有分向限
    制線之路段不得迴車，且汽車迴車前，應暫停看清無來往車
    輛，始得迴轉，且按諸當時之天候、光線、號誌、路況等一
    切情狀，復無丁○○不能注意之情形，竟疏未注意其同向後
    方處適有由乙○○○所騎用（惟乙○○○未經考取機車之駕
    駛執照），亦沿公館街往中正路方向行駛，而亦疏未注意其
    車前正有上開自用小客車迴車狀況之LLF-561 號機車正接近
    而來，丁○○即逕自在上址前進行迴轉之動作（按上開自用
    小客車之左前車頭處距離分向限制線尚有0.6 公尺，且車體
    與公館街呈45度角），而以上開自用小客車之保險桿左前側
    處與上開機車之右側踏板處發生碰撞肇事，致乙○○○人車
    倒地陷入昏迷，並因之受有頭部外傷併頭痛之傷害。嗣丁○○於肇事後警員甲○○到場處理發覺上情前，先行主動向警
    員甲○○陳述上開肇事經過，並於事後接受本院之審判。
二、案經丁○○自首及乙○○○訴由臺北縣政府警察局板橋分局
    報請臺灣板橋地方法院檢察署檢察官偵查起訴。
    理  由
一、訊據被告固坦承於上開時地駕駛上開自用小客車在劃有分向
    限制線之台北縣板橋市○○街18號前迴車，而與告訴人乙○○○所騎用上開機車發生碰撞肇事，致告訴人乙○○○因之
    受有上述之傷害等情屬實，惟矢口否認上開犯行，辯稱：伊
    當時雖欲在上開路段迴車到對向停車，惟伊自用小客車尚未
    跨越雙黃線轉進對向車道時，即遭乙○○○自後騎用上開機
    車追撞上，且當時乙○○○的車速也比較快，伊並無過失責
    任云云。經查：
  (一)被告於上開時地駕駛上開自用小客車在劃有分向限制線之台
    北縣板橋市○○街18號前迴車，而與告訴人乙○○○所騎用
    上開機車發生碰撞肇事，致告訴人乙○○○因之受有上述之
    傷害等情，業據被告於本院審理時供承屬實，核與告訴人乙○○○此部分指訴之情節相符，復有道路交通事故現場圖、
    道路交通事故調查報告表（一）（二）、肇事現場、車輛照
    片10紙及告訴人乙○○○所提出台北縣立醫院診斷證明書乙
    紙，在卷可稽，足堪認定。
  (二)按「汽車迴車時，應依下列規定：二、....在劃有分向限制
    線，不得迴車。五、汽車迴車前，應暫停....，看清來往車
    輛，....，始得迴轉」，道路交通安全規則第106 條第2 、
    5 款均有明文，茲被告於上開時地駕駛上開自用小客車行經
    公館街時，本應注意上開規定，且又證人即告訴人乙○○○
    於本院審理時亦證稱：「（98年8 月2 日晚上9 點半左右在
    板橋市○○街18號附近被告承認當時有跟你發生車禍，請你
    陳述當天車禍發生的經過？）我當時是要騎機車回家，我是
    從板橋市○○路轉公館街，到公館街18號前，我是直行，被
    告是開汽車要在雙黃線左轉，他就撞過來，我就不醒人事」
    、「（你當時車速大概多少？）20、30」、「（你當時騎機
    車行進的位置是在車道的哪一邊？）靠左邊」、「（發生車
    禍之前，被告的車子是停在車道的哪一邊？）我當時看到被
    告的車輛停在路邊停車格的左邊」、「（你的車子是哪壹個
    部位與被告車子發生碰撞？）我的機車右側腳踏板與被告汽
    車前面的保險桿左前側」等語（見本院卷99年6 月18日審判
    筆錄）綦詳，而按諸當時之天候、光線、號誌、路況等一切
    情狀，復無被告不能注意之情形，竟疏未注意其同向後方處
    適有由告訴人乙○○○所騎用（惟告訴人乙○○○未經考取
    機車之駕駛執照），亦沿公館街往中正路方向行駛之上開機
    車正接近而來，被告即逕自在上址前進行迴轉之動作，而以
    上開自用小客車之保險桿左前側處與上開機車之右側踏板處
    發生碰撞肇事，致告訴人乙○○○人車倒地陷入昏迷，並因
    之受有頭部外傷併頭痛之傷害，則被告就告訴人乙○○○所
    受上述之傷害，顯有過失責任，且其間亦存有相當因果關係
    ，至為顯然。雖告訴人乙○○○於上開時地騎用上開機車行
    經公館街18號前時，亦有疏未注意其車前正有被告所駕駛上
    開自用小客車在進行迴車之動作，仍與上開自用小客車發生
    碰撞肇事，與有相當之過失責任，惟亦不足影響本院就被告
    上開過失責任之認定，至為顯然。至於告訴人乙○○○於上
    開時地未經考取機車之駕駛執照而騎用上開機車肇事乙節，
    因與本件車禍肇事之發生，並無相當之因果關係存在，自與
    本件車禍肇事之過失責任判斷無涉，至為顯然。
  (三)雖被告辯稱其當時所駕駛上開自用小客車尚未跨越雙黃線轉
    進對向車道時，即遭告訴人乙○○○自後騎用上開機車追撞
    上，且當時告訴人乙○○○的車速也比較快，他並無過失責
    任云云，惟上開公館街為劃有分向限制線之路段，依法本不
    得在上開路段迴車，且被告於上開時地駕駛上開自用小客車
    發生本件車禍後，其所駕駛上開自用小客車之左前車頭處雖
    距離分向限制線尚有0.6 公尺，但其車體與公館街已呈45度
    角之位置，業據證人即警員甲○○於本院審理時證述明確（
    見本院卷99年8 月6 日審判筆錄），並核與證人即告訴人乙○○○於本院審理時證稱：「（發生車禍之前，被告的車子
    是停在車道的哪一邊？）我當時看到被告的車輛停在路邊停
    車格的左邊」相符，足認被告於上開時間在公館街車道上已
    開始進行「迴車（迴轉）」之動作，應堪採信。是被告於發
    生本件車禍當前應已開始「迴車（迴轉）」，則被告於發生
    本件車禍時，是否已經完成其上開「迴車（迴轉）」之行為
    ，並不影響本院就其於上開時地進行迴車之違規行為之認定
    ，而不受本院99年度交聲字第339 號認定之拘束。至於被告
    於上開時地騎用上開機車自後與被告所駕駛上開自用小客車
    發生碰撞肇事而亦同有相當之過失責任乙節，然不足影響被
    告上開過失責任之認定乙情，亦據本院認定在卷有如上述，
    另證人丙○○因於本件車禍案發時並未在場，自亦不足為有
    利被告認定之依據，附此敘明。
  (四)綜上所述，被告上開犯行已臻明確，應予依法論科。
二、核被告所為，係犯刑法第284 條第1 項前段之過失傷害罪。
    被告於肇事後警員甲○○到場處理發覺上情前，先行主動向
    警員甲○○陳述上開肇事經過，此有台北縣政府警察局板橋
    分局道路交通事故肇事人自首情形紀錄表乙份可佐，被告復
    於事後接受本院之審判，已符刑法第62條前段規定「自首」
    之要件，應依該條之規定，減輕其刑。爰審酌被告、告訴人
    乙○○○2 人本件過失之程度、告訴人乙○○○所受之危害
    及被告犯罪後之態度等一切情狀，量處如主文所示之刑，並
    諭知易科罰金之折算標準，以示懲儆。
據上論斷，應依刑事訴訟法第299 條第1 項前段，刑法第284 條
第1 項前段、第62條前段、第41條第1 項前段，刑法施行法第1
條之1 第1 項、第2 項，判決如主文。
本案經檢察官黃筵銘到庭執行職務。
中    華    民    國    99    年    9     月    10    日
                    交通法庭  法  官  林 晏 鵬
以上正本證明與原本無異。
如不服本判決應於收受判決後10日內向本院提出上訴書狀，並
應敘述具體理由。其未敘述上訴理由者，應於上訴期間屆滿後
20日內向本院補提理由書（均須按他造當事人之人數附繕本）
「切勿逕送上級法院」。
                              書記官  陳 映 孜
中    華    民    國    99    年    9     月    10    日
附錄法條：刑法第284條
中華民國刑法第284條
（過失傷害罪）
因過失傷害人者，處 6 月以下有期徒刑、拘役或 5 百元以下罰
金，致重傷者，處 1 年以下有期徒刑、拘役或 5 百元以下罰金
。
從事業務之人，因業務上之過失傷害人者，處 1 年以下有期徒
刑、拘役或 1 千元以下罰金，致重傷者，處 3 年以下有期徒刑
、拘役或 2 千元以下罰金。

司法院資訊處製作；財團法人民間司法改革基金會備份。
